【裁判字號】    89,訴,499
【裁判日期】    900213
【裁判案由】    常業重利等
【裁判全文】
臺灣臺北地方法院刑事判決                          八十九年度訴字第四九九號
    公  訴  人  臺灣臺北地方法院檢察署檢察官
    被      告  丙○○
右列被告因常業重利等案件，經檢察官提起公訴（八十八年度偵字第一五四三四號）
，本院判決如左：
    主  文
丙○○連續意圖營利，供給賭博場所，處有期徒刑陸月，如易科罰金以參佰元折算壹
日。扣案之麻將牌壹付、賭博帳單貳拾伍張、針孔攝影鏡頭壹個、錄影機壹台、螢幕
壹台、抽頭金壹仟柒佰元均沒收之。
被訴常業重利部分無罪。
    事  實
一、丙○○（原名簡春生）於八十二年間因賭博案件，經本院判處有期徒刑五月，併
    科罰金一萬二千元，於八十二年九月二十七日執行完畢，又另起意，基於概括犯
    意，連續意圖營利，自八十八年四月間起，提供其位於臺北縣新店市○○路○段
    二一六號二樓之處所，並以其所有之麻將牌為賭具，供不特定人賭博財物，賭法
    為每底新臺幣（下同）三百元，每台一百元，每四圈為一局，每局向每位賭客抽
    取二百元，共計八百元之抽頭金。八十八年七月五日適有許欽德、乙○○、甲○
    ○，在上址賭博，被警查獲，並扣得賭博之器具麻將牌一付，及丙○○所有抽頭
    金一千七百元、供犯罪所用之賭博帳單二十五張、帳冊二本、針孔攝影鏡頭一個
    、錄影機一台、螢幕一台。
二、案經臺北縣警察局新店分局報請臺灣臺北地方法院檢察署檢察官偵查起訴。
    理  由
甲、有罪部份
一、右揭事實：（一）業據被告丙○○於警訊及偵審中坦承不諱（見偵查卷宗第四頁
    警訊筆錄、第二二頁、第四０至四一頁、本院八十九年四月十三日訊問筆錄、本
    院審判筆錄）；（二）經核與證人乙○○、甲○○、許欽德等人於警訊中之證述
    相符（見偵查卷宗第五頁、第七頁、第九頁警訊筆錄、本院審判筆錄）；（三）
    此外，並有被警扣得當賭博之器具麻將牌一付、賭檯之賭資一萬六千一百元，及
    丙○○所有抽頭金一千七百元、供犯罪所用之賭博帳單二十五張、帳冊二本、針
    孔攝影鏡頭一個、錄影機一台、螢幕一台等證物，可資佐憑，事證明確，被告犯
    行已堪認定，應依法論科。
二、查被告行為後，刑法已於九十年一月十日修正公佈，並自同年月十二日生效，該
    法修正後第四十一條第一項前段易科罰金之折算標準，與修正前刑法第四十一條
    規定比較，與修正後之規定為有利於行為人，是被告轉讓第二級毒品行為之時間
    ，雖在刑法修正生效之前，惟依刑法第二條第一項前段規定，仍應適用裁判時即
    修正後之刑法第四十一條第一項前段之規定。核被告所為係犯刑法第二百六十八
    條之意圖營利供給賭博場所罪。被告先後多次之意圖營利提供賭博場所之犯行，
    時間緊接，方法相同，觸犯係構成要件相同之罪名，顯係基於概括犯意為之，依
    連續犯之例，以一罪論，加重其刑。爰審酌被告前即因賭博案件，經本院判處有
    期徒刑五月，併科罰金新臺幣一萬二千元，於八十二年九月二十七日執行完畢，
    此有臺灣高等法院檢察署刑案紀錄簡覆表各一份在卷可查，而被告意圖營利供給
    賭博場所，足以敗壞社會風氣，並參酌其犯罪動機、目的、手段、犯罪後態度等
    一切情狀，量處如主文所示之刑，並諭知易科罰金之折算標準，扣案之麻將牌一
    付、賭博帳單二十五張、針孔攝影鏡頭一個、錄影機一台、螢幕一台、抽頭金一
    千七百元為被告所有，業據證人乙○○、甲○○、許欽德證述在卷（見偵查卷宗
    第五頁背面至第六頁正面、第七頁背面至第八頁正面、第九頁背面），麻將牌一
    付、賭博帳單二十五張、針孔攝影鏡頭一個、錄影機一台、螢幕一台為供犯罪所
    用之物，抽頭金一千七百元為因犯罪所得之物，各依刑法第三十八條第一項第二
    款、第三款諭知沒收。扣案之賭資一萬六千一百元，並非刑法第三十八條第一項
    第一款之違禁物，又非被告所有，乃不併為沒收之諭知。
乙、無罪部份
一、公訴意旨另略以：被告丙○○另行基於常業之概括犯意，自八十八年四月間起，
    在上址誘使需款孔急之不特定人，以借款一萬元每日利息四百元，三日為一期之
    重利，收取與原本顯不相當之重利，因認被告涉有常業重利罪嫌等語。
二、按犯罪事實應依證據認定之，無證據不得推定其犯罪事實，刑事訴訟法第一百五
    十四條定有明文；又事實之認定，應憑證據，如未能發現相當證據，或證據不足
    以證明，自不得以推測或擬制之方法，以為裁判基礎，最高法院四十年臺上字第
    八六號判例，亦同此意旨。次按，約定利率雖超過法定限制，致取得之利息與原
    本顯不相當，但在立約當時債權人如無乘債務人急迫輕率或無經驗之情形，尚不
    構成刑法第三百四十四條之重利罪，此觀諸院解字第三０二九號解釋意旨，可供
    參酌。
三、本件公訴人認被告本件犯行，另涉有常業重利罪嫌，無非以被告於警訊供稱及扣
    得帳冊二本為其論據。惟按上述院解字第三０二九號意旨，重利罪除取得之利息
    與原本顯不相當外，尚須立約當時債權人有乘債務人急迫輕率或無經驗之情形存
    在，經查證人甲○○於本院審理中證稱：「（問：有無向簡先生借錢？）有，手
    氣不好偶爾借錢。」、「（問：向他借錢是否繼續玩？）是。」（見本院審判筆
    錄），足認向被告借錢之人，係為繼續賭博而為，並非因賭博使生計陷於困難，
    而須向被告借錢，是雙方立約當時，並無債權人乘債務人急迫輕率或無經驗之情
    形存在，應堪認定。是在別無其他積極證據足證下，實難逕行推定被告涉有常業
    重利罪嫌。此外，本院復查無其他積極證據，足認被告有公訴人所指之常業重利
    罪嫌，揆諸首開規定，自應為無罪之諭知。
據上論斷，應依刑事訴訟法第二百九十九條第一項前段、第三百零一條第一項，刑法
第二條第一項前段、第五十六條、第二百六十八條、第四十一條第一項前段、第三十
八條第一項第二款、第三款，罰金罰鍰提高標準條例第一條前段、第二條，判決如主
文。
本案經檢察官許祥珍到庭執行職務
中      華      民      國      九十    年      二      月      十三    日
                                      臺灣臺北地方法院刑事第六庭
                                          法  官  黃程暉
右正本證明與原本無異。
如不服本判決，應於判決送達後十日內，向本院提出上訴狀。
                                          書記官  張華瓊
中      華      民      國      九十    年      二      月      十九    日
附錄本案所犯法條全文
刑法第二百六十八條
意圖營利，供給賭博場所或聚眾賭博者，處三年以下有期徒刑，得併科三千元以下罰
金。


司法院資訊處製作；財團法人民間司法改革基金會備份。
